臺灣高雄地方法院刑事判決　　　　　　　　　　　　九十二年度交訴字第一七二號
　　公　訴　人　臺灣高雄地方法院檢察署檢察官
　　被　　　告　甲○
　　選任辯護人　陳炯雲律師
右列被告因業務過失致死案件，經檢察官提起公訴（九十一年度偵字第二二七九四號
），被告於本院準備程序進行中，就被訴事實為有罪之陳述，經本院告知簡式審判程
序意旨，並聽取公訴人及被告之意見後，本院合議庭裁定依簡式審判程序審理，本院
判決如左：
    主  文
甲○從事業務之人，因業務上之過失致人於死，處有期徒刑壹年。緩刑肆年。
    事  實
一、甲○係設於高雄市○○區○○路一號之「中國鋼鐵股份有限公司」（下稱中鋼公
    司）廠內運輸處機動車輛課裝櫃車司機，考領有職業聯結車駕駛執照，並有中鋼
    公司核發之特種機動設備操作授權證，為從事駕駛業務之人。於民國九十一年十
    月十三日下午三時三十二分許，在中鋼公司內駕駛ＵＦ－八特種車即裝櫃車至小
    鋼胚工場精整處理課（即Ｗ四四二工場）載運廢鐵粉集塵櫃後，欲載送至資源回
    收課礦泥區，惟因該處廠房正於擴建中，廠房外鋼板北路道路兩旁堆放許多廢木
    材、機件及其他物品，裝櫃車無法直接迴轉駛出，即將車身先朝右前方行駛後，
    再以倒車方式沿鋼板北路往廠區出口方向行駛，嗣行駛近出口時，因該裝櫃車車
    身係屬兩段式，必需先以倒車方式倒車至臨近出口之大鋼胚儲區○道路後，始能
    以前進方式朝出口駛出，而欲將該車輛倒往大鋼胚儲區○道路時，本應注意汽車
    倒車時，大型汽車須派人在車後指引，如無人在車後指引時，應先測明車後有足
    夠之地位，並促使行人及車輛避讓，而依當時客觀情狀天候晴朗，光線良好，柏
    油路面乾燥無缺陷，無障礙物，視距良好，並無不能注意之情事，詎竟疏未注意
    ，明知該裝櫃車車身寬廣，且裝載之集塵櫃高度甚高，縱使將駕駛座椅迴轉一百
    八十度朝向後方觀看，仍會遮住視線，卻僅恃該車倒車時有倒車警示聲響，並未
    請他人在車後指引或詳實測明車後狀況，而在只將該車駕駛座椅一百八十度朝後
    調轉，及自左後方窗戶探頭及自右後方後照鏡略為觀看之情況下，即貿然倒車迴
    轉，而該處因擴建中，聲音吵雜，適有均站立於該車後方施作煉鋼廠大鋼胚預熱
    爐耐火材備安裝工程之維盛工程有限公司許燈卯及日佑實業股份有限公司張深網
    ，均因閃避不及，致甲○駕駛該車先後輾壓許燈卯、張深網，致許燈卯、張深網
    均受有多處撕裂傷、出血性休克而當場死亡。
二、案經乙○○訴由臺灣高雄地方法院檢察署暨高雄市政府警察局小港分局報請臺灣
    高雄地方法院檢查署檢察官相驗後偵查起訴。
    理  由
一、本件被告甲○所犯係死刑、無期徒刑、最輕本刑為三年以上有期徒刑以外之罪，
    其於準備程序中就被訴事實為有罪之陳述，經法官告知簡式審判程序之旨，並聽
    取公訴人、被告之意見後，認為適宜由受命法官獨任進行簡式審判程序，依刑事
    訴訟法第二百七十三條之一第一項規定，裁定由受命法官獨任進行簡式審判程序
    ，合先敘明。
二、右揭事實，業據被告甲○於警、偵訊及本院調查時供認屬實，核與現場之目擊證
    人陳育賞證述之情節大致相符，並經被害人許燈卯之子丙○○及張深網之女乙○
    ○指訴明確，復有事故現場圖乙紙、高雄市政府勞工局勞工安全檢查所職業災害
    檢查報告書乙份、現場照片三十一幀及和解書二份在卷可稽。按汽車倒車時，大
    型汽車須派人在車後指引，如無人在車後指引時，應先測明車後有足夠之地位，
    並促使行人及車輛避讓。道路交通安全規則第一百一十條第三款定有明文。上開
    道路交通規定係一般駕駛人所應注意並確實遵守之事項，被告既考領有適當之駕
    駛執照（此觀之職業災害檢查報告書附件五所附被告「汽車駕駛執照」及「特種
    機動設備操作授權證」影本各乙件即明），自應確實注意並遵守之，再依當時客
    觀情狀天候晴朗，光線良好，柏油路面乾燥無缺陷，無障礙物，視距良好，有現
    場照片三十一幀附於偵查卷為證，依其智識、能力並無不能注意之情事，詎被告
    竟疏未注意於汽車倒車時，大型汽車須派人在車後指引，如無人在車後指引時，
    應先測明車後有足夠之地位，並促使行人及車輛避讓，即貿然倒車迴轉，致肇事
    使被害人許燈卯、張深網因之均受有多處撕裂傷、出血性休克而死亡，其有過失
    ，灼然甚明。又被害人許燈卯、張深網確因本件車禍事故均受有多處撕裂傷、出
    血性休克而當場死亡等情，業經臺灣高雄地方法院察署檢察官督同法醫師相驗明
    確，製有勘驗筆錄、相驗屍體證明書、驗斷書各二紙附卷可稽，是被告未盡前開
    注意義務與被害人死亡間，顯有相當因果關係，被告自難辭其過失致死之刑責。
    綜上所述，本件事證明確，被告之犯行，堪以認定。
三、按刑法第二百七十六條第二項業務上過失致人於死罪，以行為人之過失，係基於
    業務上行為而發生者為限，而所謂業務，係指個人基於其社會地位繼續反覆所執
    行之事務，包括主要業務及其附隨之準備工作與輔助事務在內。本件被告甲○係
    中鋼公司廠內運輸處機動車輛課裝櫃車司機，考領有職業聯結車駕駛執照，並有
    中鋼公司核發之特種機動設備操作授權證，業據其供明在卷，並有高雄市政府勞
    工局勞工安全檢查所職業災害檢查報告書可憑，係從事駕駛業務之人，核其駕車
    肇事致被害人許燈卯、張深網死亡，所為係犯刑法第二百七十六條第二項之業務
    過失致人於死罪。又被告一駕車肇事之過失行為，致被害人許燈卯、張深網二人
    死亡而侵害二生命法益，係一行為觸犯二業務過失致人於死之罪名，為同種之想
    像競合犯，應從一業務過失致人於死罪論處。爰審酌被告為一職業駕駛人，對於
    行駛道路更需有高於一般人之注意，故其駕車過失致人於死，甚屬不該，惟其於
    七十五年間因妨害兵役案件，經判處有期徒刑六月，褫奪公權一年，緩刑三年確
    定，於執行完畢後五年內，未曾再受有期徒刑以上刑之宣告，有台灣高等法院被
    告全國前案紀錄表一份在卷可憑，足見其素行尚屬良善，且犯後坦承犯行，深具
    悔悟之意，又於事後已與被害人家屬達成和解，有和解書二份在卷足憑等一切情
    狀，量處如主文所示之刑，以資懲儆。又被告前雖曾受有期徒刑之宣告，惟於執
    行完畢後五年內，未曾受有有期徒刑以上刑之宣告，此有臺灣高等法院被告全國
    前案紀錄表附卷可證，已如前述，其因一時疏於注意，致罹刑典，事後已與被害
    人家屬達成和解，信其經此偵、審程序及科刑判決之教訓，當知所警愓，而無再
    犯之虞，本院認前開對其所宣告之刑，以暫不執行為適當，爰併予宣告緩刑四年
    ，以啟自新。
據上論斷，應依刑事訴訟法第二百九十九條第一項前段、第二百七十三條之一第一項
，刑法第二百七十六條第二項、第五十五條、第七十四條第二款，判決如主文。
本案經檢察官丁○○到庭執行職務。
中      華      民      國      九十三      年     二     月      十九  日
                                  臺灣高雄地方法院交通法庭
                                      法  官  劉惠娟
右正本證明與原本無異。
如不服本判決，應於判決送達後十日內，向本院提出上訴狀。
                                      書記官  陳素徵
中      華      民      國      九十三      年     二     月      十九  日
